【裁判字號】    98,訴,1422
【裁判日期】    990428
【裁判案由】    侵權行為損害賠償
【裁判全文】
臺灣士林地方法院民事判決              98年度訴字第1422號
原      告  乙○○○
訴訟代理人  甲○○
            黃金洙律師
            李淵聯律師
被       告 丁○○
            丙○○○○○○○○.
上列當事人間侵權行為損害賠償事件，本院於民國99年4 月7 日
言詞辯論終結，判決如下：
    主      文
被告應連帶給付原告新臺幣拾壹萬柒仟陸佰拾捌元，及自民國九
十八年八月二十六日起至清償日止，按年息百分之五計算之利息
。
原告其餘之訴駁回。
訴訟費用由被告連帶負擔。
本判決第一項得假執行；但被告如以新臺幣拾壹萬柒仟陸佰拾捌
元為原告預供擔保，得免為假執行。
原告其餘假執行之聲請駁回。
    事實及理由
一、原告起訴主張：受僱於被告丙○○○○○○○○○，以駕駛
    娃娃車為業之被告鄭建國於民國97年8 月28日下午4 時57分
    許，駕駛3N-1510 號自小客車改裝之娃娃車（下稱系爭汽車
    ）沿臺北縣汐止市○○路○ 段往臺北方向行駛，經該路段40
    3 號前時，本應注意行經設有閃光黃燈號誌路口時，應減速
    接近、注意安全、小心通過，並隨時注意車前狀況，卻未減
    速、小心通過，亦未注意車前狀況，而於天候晴朗，柏油路
    面乾燥無缺陷，道路無障礙物，視距良好，無不能注意情事
    之情況下，貿然穿越路口，致撞及騎乘QZ2-153 號輕型機車
    （下稱系爭機車），自路旁欲橫越道路至對向往基隆方向車
    道之原告，造成原告人車倒地（下稱系爭車禍），因而受有
    頭部外傷併腦出血，左膝後十字韌帶及膝內側副韌帶斷裂、
    全身多處挫淤傷等傷害。原告嗣雖歷經數次重大手術，左膝
    仍須置入支架支撐、行動不便，日常生活無法自理，現更併
    發腦病變及記憶力受損之後遺症，身心飽受煎熬。爰依民事
    侵權行為損害賠償請求權，訴請被告連帶賠償原告因系爭車
    禍受傷所支出之醫藥費新臺幣（下同）15萬4,044 元、交通
    費500 元、看護費52萬5,000 元、1 年不能工作之勞動損失
    43 萬2,000元、機車修理費9,550 元及慰撫金242 萬8,906
    元等語。並聲明：(一)被告應連帶給付原告355 萬元，及自起
    訴狀繕本送達之翌日起至清償日止，按週年利率5%計算之利
    息。(二)願供擔保，請准宣告假執行。
二、被告則以：被告丁○○係被告丙○○○○○○○○○之受僱
    人，負責駕駛娃娃車，就系爭車禍之發生，被告丁○○確有
    過失等情，並不爭執。惟依臺灣省臺北縣區車輛行車事故鑑
    定委員會北縣鑑字第971495號鑑定意見書、臺灣省車輛行車
    事故覆議鑑定委員會研議報告之結論，可知原告之無照駕駛
    輕型機車、穿越道路未注意讓幹線道上被告駕駛之直行車先
    行等行為，方屬系爭車禍發生之主因，是依民法第217 條第
    1 項規定，自得減輕或免除被告之賠償責任。又原告雖稱其
    因系爭車禍所受傷害遲未復原，惟經被告詢問居住於原告附
    近之友人，得知原告腳傷早已痊癒，不但能自行行走，更已
    恢復原所從事之美髮工作，此有原告自行上下機車與正常工
    作之影片可佐，是原告請求被告賠償其長達1 年之看護費用
    ，核屬無理。另原告就其主張每月平均收入達3 萬6,000 元
    乙情，僅提出自行繕寫之工作證明為據，自不足採。再者，
    原告請求之慰撫金亦屬過高等語，資為抗辯。並聲明：(一)原
    告之訴駁回。(二)如受不利判決，願供擔保請准宣告免假執行
    。
三、不爭執事項：
(一)、被告丁○○為新寶兒幼稚園之受僱人，負責駕駛娃娃車，而
    被告潘淑琴係新寶兒幼稚園之負責人，丁○○於97年8 月28
    日下午4 時57分許，駕駛車號3N-1510 號自小客車改裝之娃
    娃車，沿臺北縣汐止市○○路○ 段往臺北方向行駛，於行經
    同路段403 號前時，本應注意行經設有閃光黃燈號誌路口時
    ，應減速接近，注意安全，小心通過，並隨時注意車前狀況
    ，且依當時天候晴朗，日間自然光線，柏油路面乾躁無缺陷
    ，道路亦無障礙物，視距良好，均無不能注意之情事，詎其
    竟未減速、小心通過，復未注意車前狀況，貿然穿越路口，
    而與同路段路旁欲橫越道路至同路段往基隆方向由原告乙○○○所騎乘之車號QZ2-153 號輕型機車發生碰撞，致原告乙○○○人車倒地，受有頭部外傷併腦出血、左膝後十字韌帶
    及膝內側副韌帶斷裂、全身多處挫瘀傷等傷害。前開交通事
    故經送臺灣省臺北縣區車輛行車事故鑑定委員會鑑定之結果
    認原告乙○○○為肇事主因、被告丁○○為肇事次因，經臺
    灣省車輛行車事故覆議鑑定委員會鑑定之結果亦認：「一、
    乙○○○駕駛輕機車，由路邊起駛穿越道路時，未注意讓車
    道行進中之車輛先行，為肇事主因。其無照駕駛，有違規定
    。二、丁○○駕駛自小客車，行經設有閃光黃燈學校附近路
    段，未減速接近注意安全小心通過，為肇事次因。」。
(二)、被告丁○○因前開交通事故經臺灣士林地方法院檢察署檢察
    官聲請簡易判決處刑，經本院簡易庭以被告丁○○業務過失
    傷害人罪，處拘役30日，如易科罰金，以1000元折算1 日，
    嗣經被告丁○○上訴後，復撤回上訴而確定。
(三)、原告因前開交通事故受傷，而支出醫療費15萬4044元、機車
    修理費9550元、交通費500 元。
(四)、原告於前開交通事故受傷前，為從事美髮工作。
(五)、看護費用全日每日為2000元。
(六)、被告丁○○為被告潘淑琴之受僱人，系爭交通事故被告丁○○亦有過失，致原告乙○○○受有前開傷害，應依民法第18
    8 條之規定，與被告丁○○負連帶賠償責任。
(七)、原告已領取之強制汽車責任保險之金額為8萬8633元。
四、本件經本院依民事訴訟法第271 條之1 準用同法第270 條之
    1 第1 項第3 款之規定，整理並協議簡化爭點如下：
(一)、原告乙○○○就系爭交通事故是否與有過失？
(二)、原告得請求被告連帶賠償之金額為若干？
五、本院得心證之理由：
(一)、就與有過失部分：
(1)、被告丁○○為新寶兒幼稚園之受僱人，負責駕駛娃娃車，而
    被告潘淑琴係新寶兒幼稚園之負責人，丁○○於97年8 月28
    日下午4 時57分許，駕駛車號3N-1510 號自小客車改裝之娃
    娃車，沿臺北縣汐止市○○路○ 段往臺北方向行駛，於行經
    同路段403 號前時，本應注意行經設有閃光黃燈號誌路口時
    ，應減速接近，注意安全，小心通過，並隨時注意車前狀況
    ，且依當時天候晴朗，日間自然光線，柏油路面乾躁，無缺
    陷，道路亦無障礙物，視距良好，均無不能注意之情事，詎
    其竟未減速、小心通過，復未注意車前狀況，貿然穿越路口
    ，而與同路段路旁欲橫越道路至同路段往基隆方向由原告乙○○○所騎乘之車號QZ2-153 號輕型機車發生碰撞，致原告
    乙○○○人車倒地，受有頭部外傷併腦出血、左膝後十字韌
    帶及膝內側副韌帶斷裂、全身多處挫瘀傷等情，為兩造所不
    爭，復有臺北縣政府警察局汐止分局交通事故調查表、道路
    交通事故現場圖、道路交通事故調查表(一)、(二)、道路交通事
    故當事人登記、現場照片、國泰綜合醫院診斷證明書3 紙、
    國防醫學院三軍總醫院附設民眾診療服務處診斷證明書3 紙
    等在卷可參，堪信為真實。復按因故意或過失，不法侵害他
    人之權利者，負損害賠償責任；受僱人因執行職務，不法侵
    害他人之權利者，由僱用人與行為人連帶負損害賠償責任，
    民法第184 條第1 項前段、第188 條第1 項前段分別定有明
    文。被告丁○○係被告潘淑琴之受僱人，其因執行職務，過
    失致原告乙○○○受有前開傷害，被告潘淑琴自應與被告丁○○負連帶賠償責任。
(2)、按汽車行駛時，駕駛人應注意車前狀況，並隨時採取必要之
    安全措施，道路交通安全規則第94條第3 項前段定有明文。
    復按於路邊起駛穿越道路時，應讓車道行進中之車輛先行。
    查依員警所繪製之道路交通事故現場圖，現場照片，以此相
    互參照，足見兩車撞及之地點，係位於道路之內側車道，尚
    未穿越道路中心線之道路中間處，車輛相互碰撞之位置，係
    在被告丁○○所駕駛車輛之右前側與原告騎乘機車左前端。
    再參照兩造車輛受損之狀況，車損程度並非嚴重，足見被告
    丁○○駕駛車輛雖有前述之過失，惟車速尚非甚快。承上，
    足認原告騎乘機車行經前開路段穿越道路時，應有未讓行進
    中車輛先行之過失，致行經前開路口，與被告丁○○所駕駛
    之行進中車輛發生碰撞，人車倒地，而受有前述之傷勢。是
    以，原告就前開事故之發生，亦有過失，本院98年度湖交簡
    字第491 號業務過失傷害案件之刑事判決，臺灣省車輛行車
    事故覆議鑑定委員會98年2 月9 日覆議字第098200406 號函
    亦同此認定，併此敘明。
(二)、按不法侵害他人之身體或健康者，對於被害人因此增加生活
    上之需要時，應負損害賠償責任，民法第193 條第1 項定有
    明文。經查：
(1)、醫療費用：原告因系爭車禍受傷，支出醫療費用15萬4044元
    ，有原告提出之就醫收據、中藥煎劑收據、醫療用品收據等
    附卷足憑，並為被告所不爭執，堪可採信，是原告自得於該
    範圍內請求被告如數賠償。
(2)、交通費用：原告因手術後於97年12月12日搭乘計程車回診之
    治療交通費用合計500 元，有原告提出之收據2 紙，復為被
    告所不爭執，再參酌原告97年12月12日係甫自三軍總醫院骨
    科手術後，尚無法自理生活（詳如後述），行動自為不便，
    而該日確有至醫院門診，亦有該日醫療收據，在卷可參，是
    該日門診之交通費用確有支出之必要，原告自得請求被告如
    數賠償。
(3)、看護費用：原告主張所受傷勢需一年期間療養，行動不便，
    有看護照料之必要，而請求97年10月起至98年7 月止之看護
    費用52萬5000元。惟經本院函原告因前開交通事故受傷就診
    之國泰醫院、三軍總醫院，請其等說明就原告就診時之傷勢
    得否自理生活，及原告經治療後，治療及等待復原期間，可
    否自理生活或需看護專人照護？其等分別函覆：「患者外傷
    所致之腦出血並不嚴重，主要是左膝韌帶受傷造成行走疼痛
    不便，生活應可自理，但患者未於本院骨科接受手術治療」
    ；「…二、97年10月6 日病人因左小腿癒合不良傷口至本院
    急診，並住院接受整型外科治療，97年10月9 日行傷口清創
    手術，97年10月13日行自體皮膚移植手術（50平方公分大小
    ），97年10月24日出院。住院期間及出院後1 週內，均需專
    人照護。出院後2 個月內宜休養。三、97年11月27日病人至
    本院骨科門診，主訴左膝車禍外傷3 個月之久，經理學檢查
    及磁振檢查，診斷為左膝後十字韌帶斷裂及外側半月板破裂
    。於97年11月30日住院接受骨科治療，97年12月1 日行左膝
    關節鏡手術併外側半月板部分切除手術，97年12月3 日出院
    。…」；「…二、綜前揭函內說明三及說明四所述，病人受
    傷後因疼痛需拐杖助行，故造成日常生活不便需旁人照顧，
    至術後3 個月，應可自理生活。」，此有國泰醫院99年2 月
    26日汐管歷字第545 號、國防醫學院三軍總醫院99年2 月3
    日院三醫勤字第0990001906號、99年3 月12日院三醫勤字第
    0990003644號函及其檢附之中文病歷摘要等在卷可稽。承上
    足知，原告於97年10月6 日至同年10月31日及同年97年11月
    30日至98年3 月2 日間，合計119 日（26+1+31+31+28+2 ）
    無法自理生活，均需專人照護，依兩造不爭執之看護費用每
    日2000元計算，原告請求之看護費用23萬8000元（計算式：
    119 ×2000＝238000），即屬有據。逾此部分之費用即無必
    要，不應准許。
(三)、按不法侵害他人之身體或健康者，對於被害人因此喪失或減
    少勞動能力時，應負損害賠償責任，民法第193 條第1 項規
    定甚明。原告主張伊於車禍前係自營美髮美容有正常之工作
    ，月收入3 萬6000元，遭被告撞擊受傷後，至少須治療及休
    養1 年，致伊受有該段期間無法工作之損害43萬2000元等語
    。被告對於原告之職業並不爭執，惟辯稱原告並不需休養1
    年且月收入並無3 萬6000元等語。經查，依前開國泰醫院及
    三軍總醫院之回函，並參照原告提出之國泰醫院診斷證明書
    記載原告於97年8 月28日急診住院於97年9 月12日出院，…
    須療養一年。」等語，足認原告於97年8 月28日交通事故後
    迄於三軍總醫院骨科手術出院休養後之98年3 月2 日止，均
    無法恢復正常工作。另原告雖主張其每月工作之收入為3 萬
    6000元，然為被告否認，原告雖提出工作證明為證，惟此工
    作證明，署名之證明人即為原告本人，是難以此證明原告每
    月工作之收入為3 萬6000元，惟原告車禍受傷前，係從事美
    髮工作，是原告確有因此車禍事故之發生，而受有無法工作
    之損失，故本院認此部分之損失應以97年度、98年度勞工最
    低基本薪資每月1 萬7280元計算，兩造就此亦不爭執。是以
    ，原告依前揭規定，得請求被告連帶賠償該段期間喪失勞動
    能力之損害10萬5408元（計算式：17280 ×6+17280 ÷30×
    3=105408）。
(四)、按關於毀損物之損害賠償，民法第196 條規定：「不法毀損
    他人之物者，被害人得請求賠償其物因毀損所減少之價額。
    」又物被毀損時，被害人除得依民法第196 條請求賠償外，
    並不排除民法第213 條至第215 條之適用。依民法第215 條
    規定，不能回復原狀或回復顯有重大困難者，應以金錢賠償
    其損害。依民法第196 條請求賠償物被毀損所減少之價額，
    得以修復費用為估定之標準，但以必要者為限。經核，系爭
    機車之修理費為9550元，有原告提出之聖軒機車行收據一紙
    為證，被告復同意原告此部分之請求，原告於上述損害金額
    範圍之請求，自屬有據。
(五)、按不法侵害他人之身體、健康、名譽、自由、信用、隱私、
    貞操，或不法侵害其他人格法益而情節重大者，被害人雖非
    財產上之損害，亦得請求賠償相當之金額，民法第195 條第
    1 項前段明文規定。查本件被告丁○○因前開過失而有侵害
    被告身體、健康一事，業如前述。是以，本件原告依民法第
    195 條第1 項前段之規定，請求被告連帶賠償其非財產上損
    害，即屬有據。復按非財產上之損害，其核給之標準固與財
    產上損害之計算不同，然非不可斟酌雙方身分資力與加害程
    度，及其他各種情形核定相當之數額，最高法院51年台上字
    第223 號判例意旨足資參照。本院審酌原告國小畢業，從事
    美髮工作，名下有數筆不動產；被告丁○○，高中畢業，月
    薪2 萬1000元，名下無不動產、車輛；被告潘淑琴月薪2 萬
    5000元，名下有數筆股票投資及車輛一台，業據原、被告陳
    述在卷，並有稅務電子閘門財產所得調件明細表在卷可佐，
    以及原告受傷之情形，與被告過失之程度，及被告丁○○於
    本院審理時坦承侵權事實，等一切情況，認為原告請求被告
    連帶賠償18萬元精神上之損害賠償，應屬適當。逾此部分之
    請求，即無理由。
(六)、又按損害之發生或擴大，被害人與有過失者，法院得減輕賠
    償金額，或免除之，民法第217 條第1 項亦定有明文。再按
    保險人依強制汽車責任保險法規定所為之保險給付，視為被
    保險人損害賠償金額之一部分，被保險人受賠償請求時，得
    扣除之，強制汽車責任保險法第32條定有明文。經查：本件
    被告丁○○就此車禍之發生，確有前開所述之過失，然原告
    亦有未注意車前狀況及路邊起駛穿越道路，應讓車道行進中
    之車輛先行之過失，各應負擔之過失責任比例為3 比7 ，而
    被告丁○○之僱用人為被告潘淑琴，而原告因本件車禍支付
    醫療費用15萬4044元、交通費用500 元、看護費用23萬8000
    元、工作損失10萬5408元、機車修理費9550元、精神慰撫金
    18萬元。又原告因本件車禍已受領強制保險理賠金8 萬8633
    元，為兩造所不爭執之事實，亦如上述。揆諸上開規定，原
    告就本件車禍之過失責任10分之7 ，故其得請求被告連帶賠
    償之金額應為20萬6251萬元（元以下四捨五入）。又原告既
    已受領強制責任保險理賠金8 萬8633元，自應予扣除。
(七)、從而，原告請求被告連帶給付11萬7618元，均自起訴狀繕本
    送達翌日起即98年8 月26日起至清償日止，按週年利率5%計
    算之利息，為有理由，應予准許。逾此部分之請求即無理由
    ，應予駁回。
六、本判決主文第一項，所命給付之金額未逾50萬元，應依職權
    宣告假執行。而被告陳明願供擔保請准免為假執行，亦無不
    合，爰酌定相當之擔保金額予以宣告。至原告其餘假執行之
    聲請，因訴之駁回，已失所附麗，不應准許。
七、本件判決基礎已臻明確，兩造其餘攻擊防禦方法及訴訟資料
    經本院審酌後，核與判決結果不生影響，無一一論述之必要
    ，併予敘明。
八、據上論結，原告之訴為一部有理由，一部無理由，依民事訴
    訟法第79條、第85條第2 項、第389 條第1 項第5 款、第39
    2 條第2 項，判決如主文。
中    華    民    國    99    年    4     月    28    日
                  民事第二庭  法  官  劉逸成
以上正本證明與原本無異。
如對本判決上訴，應於判決送達後20日內向本院提出上訴狀。
中    華    民    國    99    年    5     月    4     日
                              書記官  李宜蓁

司法院資訊處製作；財團法人民間司法改革基金會備份。
